【裁判字號】    89,易,1571
【裁判日期】    890617
【裁判案由】    違反動產擔保交易法
【裁判全文】
臺灣高雄地方法院刑事判決                        八十九年度易字第一五七一號
    公  訴  人  臺灣高雄地方法院檢察署檢察官
    被      告  甲○○
右被告因違反動產擔保交易法案件，經檢察官提起公訴（八十九年度偵字五四二號）
，本院判決如左：
    主  文
甲○○無罪。
    理  由
一、公訴意旨略以：被告甲○○於民國八十七年一月三日，以動產擔保交易附條件買
    賣之方式，向朝欽實業股份有限公司（下稱朝欽公司）購買車號Ｊ七—七三四六
    號自小客車一輛，為動產擔保交易之債務人，雙方約定除頭期款外餘額新台幣（
    下同）五十九萬三千三百二十八元分二十四期給付，每雙月二十日付款，每期付
    款二萬四千七百二十二元，標的物存放地點為高雄縣彌陀鄉○○路一二九號，且
    在價金未付清之前，標的物所有權仍屬出賣人所有，買受人僅得依約佔有使用，
  不得任意遷移或為其他處分。詎被告在取得標的物後，自八十八年四月二十日起
    即無故不繳付車款，且意圖為自己不法之利益，於八十八年十一月間起，將該標
    的物遷移，逃匿不知去向，致出賣人追索無著受有損害，因認被告涉有動產擔保
    交易法第三十八條之罪嫌。
二、按犯罪事實應依證據認定之，無證據不得推定其犯罪事實，刑事訴訟法第一百五
    十四條定有明文。又認定不利於被告之事實，須依積極證據，苟積極證據不足為
    不利於被告事實之認定時，即應為有利於被告之認定，更不必有何有利之證據。
    另刑事訴訟法上所謂認定犯罪事實之證據，係指足以認定被告確有犯罪行為之積
    極證據而言，該項證據自須適合於被告犯罪事實之認定，始得採為斷罪資料（最
    高法院三十年上字第八一六號判例、最高法院二十九年上字第三一０五號判例參
    照）。
三、公訴人認被告涉犯動產擔保交易法第三十八條罪嫌，無非以告訴人朝欽公司職員
    乙○○之指訴，及附條件買賣契約書、催告函各一份為其論罪之依據。訊據被告
    甲○○固不諱言有以動產擔保附條件買賣之方式，向朝欽公司購買自用小客車之
    事實，惟堅決否認有何違反動產交易法第三十八條之犯行，辯稱：其自訂立契約
    後，用支票繳付七期，至八十八年四月份，始因無工作而未繼續繳納，八十七年
    一月簽訂契約時，其住在高雄縣彌陀鄉○○路一二九號，同年三月份，即遷移至
    高雄縣鳳山市○○○路五十八巷四十二號十二樓之二，八十九年四月才搬到桃園
    ；八十八年一月時，其曾到朝欽公司詢問可否將車子賣回而不再續繳分期付款，
    惟因公司說買回需繳納差額，其沒錢繳納，遂將車開回繼續使用，二月份仍有繳
    納分期付款，三月份車子就不見了，後來被朝欽公司找回等語。
四、經查：被告自與朝欽公司訂立動產擔保交易法附條件買賣契約後，曾依約繳納七
    期分期付款，直至八十八年四月份起始未繳納之事實，已迭據告訴人朝欽公司職
    員乙○○於偵查及本院調查時陳稱屬實，並有買賣契約書、汽車新領牌照登記書
    、分期業務作業管理系統繳清設算資料各一份在卷可稽；又被告與朝欽公司訂約
    時，雖約定車停放於高雄縣彌陀鄉○○路一二九號，惟被告既係購車作為日常生
    活代步工具，用車迄至八十八年三月間，亦均依固定生活方式使用該車，其雖曾
    於八十七年三月份因搬家之故，將車遷移至鳳山市○○○路五十八巷四十二號十
    二樓之二，然此與一般人搬遷時會將所有物一併遷移至新住處之常情並無不合，
    從而尚不得以其未將系爭自用小客車放置在約定處所，即遽認有將車遷移不明之
    行為；再系爭自用小客車係於八十九年五月三十日十五時許，由朝欽公司在台中
    取回，當時該車由第三人使用等情，業經告訴人之代理人陳明在卷，是被告辯稱
    該車早於八十八年三月間即已失竊等語，非不可採。綜上所述，被告並無何將標
    的物遷移、出賣、出質、移轉、抵押或為其他處分之行為，自難以動產擔保交易
    法第三十八條之罪相繩。此外，本院復查無其他積極證據足資審認被告有公訴人
    所指之犯行，揆諸前揭法條及判例意旨，自應為被告無罪之諭知。
據上論斷，應依刑事訴訟法第三百零一條，判決如主文。
本案經檢察官吳茂松到庭執行職務。
中      華      民      國      八十九    年      六      月    十七    日
                                    臺灣高雄地方法院刑事第一庭
                                      審判長法  官  陳  顯  榮
                                            法  官  曾  逸  誠
                                            法  官  黃  悅  璇
右正本證明與原本無異。
如不服本判決，應於判決送達後十日內，向本院提出上訴狀。
                                            書記官  沈      蘊
中    華    民    國      八十九      年      七      月      十八      日


司法院資訊處製作；財團法人民間司法改革基金會備份。
